臺灣新竹地方法院刑事判決
110年度簡上字第36號
上  訴  人  
即  被  告  林時炫


上列上訴人即被告因違反毒品危害防制條例案件，不服本院新竹
簡易庭民國110年2月17日109年度竹簡字第892號第一審刑事簡易
判決（聲請簡易判決處刑案號：臺灣新竹地方檢察署109年度毒
偵字第119號），提起上訴，本院管轄第二審之合議庭認應依通
常程序審判，並自為第一審判決如下：
    主  文
原判決撤銷。
本件公訴不受理。
    理  由
一、聲請簡易判決處刑意旨略以：被告甲○○前因施用第一、二級
    毒品案件，經本院以102年度審訴字第216號判決判處有期徒
    刑9月、6月確定，並經本院以102年度聲字第828號裁定應執
    行有期徒刑1年確定，經與另案接續執行後，於民國103年7
    月16日假釋出監付保護管束，至103年11月21日保護管束期
    滿未經撤銷，以已執行論（於本案不構成累犯）。詎其仍不
    知悔改，復基於施用第二級毒品之犯意，於108年12月17日
    晚間8時許，在其位於新竹市○區○○街00號之住處，以將第二
    級毒品甲基安非他命置於玻璃球內燒烤後吸食其煙霧之方式
    ，施用甲基安非他命1次。嗣其於108年12月18日上午9時5分
    許至臺灣新竹地方檢察署觀護人室接受採尿，經送驗結果呈
    安非他命及甲基安非他命陽性反應，始悉上情。因認被告涉
    犯毒品危害防制條例第10條第2項之施用第二級毒品罪嫌等
    語。
二、按起訴之程序違背規定者，應諭知不受理之判決，並得不經
    言詞辯論為之；檢察官就簡易判決處刑之聲請，與起訴有同
    一之效力；法院於審理後認應為不受理之諭知者，應適用通
    常程序審判之。刑事訴訟法第303條第1款、第307條、第451
    條第3項、第451條之1第4項第3款、第452條分別定有明文。
    又起訴之程序是否違背規定，原則上固以起訴時所存在之事
    項及法律規定為斷，惟檢察官起訴後始發生情事變更，致法
    院不能為實體審理及判決者，亦屬起訴之程序違背規定。
三、次按毒品危害防制條例第20條第3項、第23條第2項業於109
    年1月15日修正公布；同時增訂第35條之1規定：「本條例中
    華民國108年12月17日修正之條文施行前犯第10條之罪之案
    件，於修正施行後，依下列規定處理：一、偵查中之案件，
    由檢察官依修正後規定處理。二、審判中之案件，由法院或
    少年法院（地方法院少年法庭）依修正後規定處理；依修正
    後規定應為不起訴處分或不付審理之裁定者，法院或少年法
    院（地方法院少年法庭）應為免刑之判決或不付審理之裁定
    。三、判決確定尚未執行或執行中之案件，適用修正前之規
    定。」，並均於109年7月15日施行生效（即於被告本案行為
    後施行）。是犯同條例第10條之罪者，不論係修正前後，均
    應依新法規定處理。
四、又按犯第10條之罪者，檢察官應聲請法院裁定，或少年法院
    （地方法院少年法庭）應先裁定，令被告或少年入勒戒處所
    觀察、勒戒，其期間不得逾2月；觀察、勒戒後，檢察官或
    少年法院（地方法院少年法庭）依據勒戒處所之陳報，認受
    觀察、勒戒人無繼續施用毒品傾向者，應即釋放，並為不起
    訴之處分或不付審理之裁定，認受觀察、勒戒人有繼續施用
    毒品傾向者，檢察官應聲請法院裁定或由少年法院（地方法
    院少年法庭）裁定令入戒治處所強制戒治，其期間為6個月
    以上，至無繼續強制戒治之必要為止。但最長不得逾1年；
    依前項規定為觀察、勒戒或強制戒治執行完畢釋放後，3年
    後再犯第10條之罪者，適用前2項之規定，現行毒品危害防
    制條例第20條第1項、第2項、第3項定有明文。而上開所謂
    「3年後再犯」，只要本次再犯距最近1次觀察、勒戒或強制
    戒治執行完畢釋放，已逾3年者，即該當之，不因其間有無
    犯第10條之罪經起訴、判刑或執行而受影響（最高法院109
    年度台上大字第3826號刑事大法庭裁定參照）。
五、再按現行毒品危害防制條例第24條所定之多元附條件緩起訴
    處分，並不限於「附命完成戒癮治療之緩起訴處分」，且撤
    銷緩起訴處分後，亦應由檢察官依法繼續偵查或起訴，與修
    正前所定之「依法追訴」不同，則緩起訴處分之效力與曾受
    「觀察、勒戒或強制戒治」之處遇已無法等同視之。又附命
    完成戒癮治療之緩起訴處分之執行，係以社區醫療（機構外
    醫療體系）處遇替代監禁式治療，使施用毒品者得繼續正常
    家庭及社會生活，尚非集中於勒戒處所，受監所矯正、管理
    ，仍難脫其「收容」或「處罰」外觀者，所可比擬，於機構
    外之戒癮治療難達其成效時，再施以機構內之強制處遇，亦
    屬循序漸進之合理矯正方式。因此「附命完成戒癮治療之緩
    起訴處分」之被告縱使完成「戒癮治療」，難認得與觀察、
    勒戒或強制戒治「已執行完畢」之情形等同視之。倘其施用
    毒品犯行距最近1次「觀察、勒戒或強制戒治」執行完畢釋
    放後已逾3年，縱係於完成戒癮治療3年內再犯，仍應依現行
    毒品危害防制條例第20條第1項、第2項規定進行「觀察、勒
    戒或強制戒治」程序，不得逕行起訴，此為最高法院110年
    度台上字第2096號案件經由徵詢程序達成之統一見解。　　
六、經查：
　　被告甲○○前於107年10月間雖因施用第一、二級毒品案件，
    經臺灣新竹地方檢察署檢察官以107年度毒偵字第2377號、
    第2040號為附命完成戒癮治療之緩起訴處分確定，緩起訴期
    間為108年2月15日至109年8月14日，且被告已於108年10月3
    1日完成戒癮治療等情，有臺灣高等法院被告前案紀錄表1份
    在卷可參，然揆諸前揭說明，被告縱使完成緩起訴處分附命
    之戒癮治療，仍無法與觀察、勒戒或強制戒治「已執行完畢
    」之情形等同視之，又被告本案被訴施用第二級毒品行為前
    3年內，並無因施用毒品案件經法院裁定送觀察勒戒或強制
    戒治執行完畢釋放之情形，此有臺灣高等法院被告前案紀錄
    表在卷可佐，依前開說明，被告本案施用毒品犯行，已不得
    直接追訴、處罰。
七、綜上所述，原審審酌全案卷證，認被告係犯毒品危害防制條
    例第10條第2項之施用第二級毒品罪，判處有期徒刑5月，並
    諭知易科罰金之折算標準，固非無見。惟被告本案施用毒品
    犯行前，既未於3年內受過觀察、勒戒或強制戒治處分，自
    不得直接追訴、處罰。檢察官逕行聲請簡易判決處刑，其聲
    請程序即已違背規定，應諭知不受理判決。原審予以論罪科
    刑，容有未洽，被告上訴意旨雖未指摘及此，然原判決既有
    前揭未及審酌之處，自應由本院合議庭將原判決撤銷，改依
    通常程序為第一審判決，並不經言詞辯論，逕為公訴不受理
    之諭知。
八、據上論斷，應依刑事訴訟法第452條、第455條之1第1項、第
    3項、第369條第1項前段、第2項、第364條、第303條第1款
    、第307條，判決如主文。
本案經檢察官鄒茂瑜聲請以簡易判決處刑。
中　　華　　民　　國　 110  　年　　7 　　月　　30　　日
                  刑事第六庭    審判長法　官　馮俊郎
　　　　　　　　　                    法  官  王子謙
　　　　　　　　　                    法  官  王榮賓
以上正本證明與原本無異。  
如不服本判決應於收受送達後20日內向本院提出上訴書狀，並應
敘述具體理由；其未敘述上訴理由者，應於上訴期間屆滿後20日
內向本院補提理由書（均須按他造當事人之人數附繕本）「切勿
逕送上級法院」。
中　　華　　民　　國　　110 　年　　8 　　月　　2 　　日
                                      書記官  蘇鈺婷